臺灣高等法院臺中分院民事裁定　　　　　100年度抗字第133號
抗　告　人　趙秋虹
相　對　人　張炳裕
上列抗告人與相對人間假扣押事件，抗告人對於中華民國100年1
月25日臺灣臺中地方法院100年度全字第7號裁定，提起抗告，本
院裁定如下：
    主  文
抗告駁回。
抗告程序費用由抗告人負擔。
    理  由
一、抗告意旨略以：相對人於本案（即臺灣臺中地方法院99年度
    重訴字第603號）以借貸之法律關係向抗告人請求新台幣（
    下同）125萬元，惟其請求假扣押之金額竟高達1,312,500元
    ，顯與本案請求矛盾，且相對人於本案提出之證據亦無法釋
    明兩造有借貸關係。抗告人目前無任何不良債信狀況於各家
    金融機構，且有穩定職業，除有台中市北屯區○○○路之不
    動產外，尚有台中市○○區○○路之不動產，抗告人並無蓄
    意以買賣房屋作為脫產之嫌疑，或有浪費財產、增加負擔、
    將成無資力，或有逃匿或移往遠方之行為，絕無日後不能強
    制執行或甚難執行之情況。相對人陳述抗告人為規避債務，
    有變賣財產之行為，惟相對人僅陳明其疑慮，難認已就假扣
    押釋明原因補充，依最高法院94年台抗字第1182號裁定意旨
    ，不得認其所提之擔保已補釋明之完全欠缺。而相對人自陳
    多次口頭催討亦與事實不符，相對人從未催討抗告人返還借
    款，若兩造間確有債權債務關係，為何相對人無法提出相關
    資金往來證明文件，且催討過程無任何催告文件，其所述與
    常理不符。又基於所有權自由原則，抗告人本得自由處分個
    人財產，抗告人縱委託房仲業者出售名下不動產，亦屬社會
    常情，否則單憑相對人陳述抗告人委託出售不動產即謂抗告
    人規避債務，豈非所有不動產交易行為皆為脫產行為？是相
    對人空言抗告人日後有逃逸及隱匿財產之可能，就本件請求
    及假扣押之原因均未釋明，尚非釋明有所不足之情形。原裁
    定未詳予審酌上情而准予相對人於供擔保後可就抗告人之財
    產假扣押，使假扣押程序成為壓迫抗告人之手段，造成兩造
    紛爭之處理地位不對等情形，原裁定實有未洽，爰依法抗告
    ，聲明原裁定廢棄，並駁回相對人假扣押之聲請等語。
二、按請求及假扣押之原因，應釋明之；前項釋明如有不足，而
    債權人陳明願供擔保或法院認為適當者，法院得定相當之擔
    保，命供擔保後為假扣押，民事訴訟法第526條第1項、第2
    項定有明文。而所謂假扣押之原因，不以債務人浪費財產、
    增加負擔或將其財產為不利益之處分，致達於無資力之狀態
    ，或債務人移住遠方、逃匿無蹤或隱匿財產等積極作為之情
    形為限，祇須合於該民事訴訟法第523條規定之「有日後不
    能強制執行或甚難執行之虞」之情狀者，即足當之。倘債務
    人對債權人應給付之金錢或得易為金錢請求之債權，經催告
    後仍斷然堅決拒絕給付，且債務人現存之既有財產，將無法
    或不足清償滿足該債權，在一般社會之通念上，可認其將來
    有不能強制執行或甚難執行之虞之情事時，亦應涵攝在內。
    又假扣押為保全程序之一種，係在本案訟爭尚未判決確定以
    前，預防將來債權人勝訴後，不能強制執行或難於執行而設
    。法文所謂債權人者，係指主張債權之人而言，至所主張之
    債權能否成立，尚待本案之判決，非聲請假扣押時先應解決
    之問題（最高法院20年抗字第720號判例參照）。
三、經查：
  (一)相對人主張其對抗告人有125萬元之借款債權，抗告人拒不
    返還，其已提起本案訴訟，而抗告人已委託房屋仲介出售不
    動產，有脫產之虞，為保全其債權，恐日後有不能強制執行
    或甚難執行之虞，爰聲請就相對人之財產於1,312,500元範
    圍內為假扣押等語。查相對人就其所主張之請求及假扣押之
    原因，業據其提出不動產買賣契約書、建物登記第二類謄本
    、民事起訴狀、房屋仲介公司網頁列印資料等件影本為證，
    可認相對人就請求及假扣押之原因已有部分釋明。抗告人雖
    主張相對人未曾催告其還款，相對人於本案提出之證據不足
    以證明兩造間確有債權債務關係存在，且相對人於本件提出
    之證據不足以證明抗告人即將脫產或隱匿財產，有日後不能
    強制執行或甚難執行之虞云云，惟查相對人已對抗告人提起
    本案訴訟，相對人所主張之債權能否成立，尚待本案之判決
    ，非聲請假扣押時先應解決之問題；又所謂釋明，係指當事
    人提出證據，使法院就其主張之事實，得生薄弱之心證，信
    其大概如此之行為，無庸到達證明之程度，是本件相對人提
    出上開證據，已足使本院生薄弱之心證，應認其已就本件請
    求及假扣押之原因為部分之釋明。
  (二)又相對人於本案係起訴聲明：抗告人應給付125萬元及自起
    訴狀繕本送達後一個月之翌日起至清償日止，按週年利率百
    分之5計算之利息，有民事起訴狀影本在卷可稽。按債權本
    金125萬元，依週年利率百分之5計算每年之利息為62,500元
    ，又相對人與共同原告張小惠共同起訴請求之訴訟標的金額
    合計為12,903,821元（共同原告張小蕙請求抗告人給付11,6
    53,821元本息），即合計訴訟標的金額已逾150萬元，參考
    司法院訂頒之「各級法院辦案期限實施要點」，民事事件辦
    案期限第一審為1年4個月、第二審為2年、第三審為1年，合
    計為52個月，相對人主張其推估本案於判決確定時，連同利
    息，得向抗告人請求清償之數額為1,312,500元，故應就抗
    告人之財產於1,312,500元範圍內為假扣押，核與其於本案
    所為請求無何矛盾可言。綜上所述，原裁定以相對人就本件
    請求及假扣押之原因已有部分釋明，雖其釋明不足，惟相對
    人陳明願供擔保，乃審酌本案訴訟進行之情形、目前社會經
    濟狀況等一切情狀，酌定如原裁定主文所示相當之擔保金額
    准許之，並無不當。抗告意旨，仍執前詞，指摘原裁定不當
    ，聲明廢棄，為無理由。
據上論結，本件抗告為無理由，依民事訴訟法第495條之1第1項
、第449條第1項、第95條、第78條，裁定如主文。
中    華    民    國   100    年    3     月    29    日
                民事第七庭    審判長法  官  饒鴻鵬
                                    法  官  李平勳
                                    法  官  張瑞蘭
以上正本係照原本作成。
再為抗告應以適用法規顯有錯誤為理由。
如提起再抗告者應於裁定送達後10日內向本院提出抗告理由狀（
須按照他造人數附具繕本）並繳納抗告裁判費新臺幣1,000元，
同時委任律師或具有律師資格之關係人為代理人。
                                    書記官  康孝慈
中    華    民    國   100    年    3     月    30    日
                                                      Ｓ